【裁判字號】    97,台上,6150
【裁判日期】    971128
【裁判案由】    違反毒品危害防制條例
【裁判全文】
最高法院刑事判決            九十七年度台上字第六一五０號
上  訴  人  甲○○
上列上訴人因違反毒品危害防制條例案件，不服台灣高等法院花
蓮分院中華民國九十五年二月二十四日第二審判決（九十四年度
上訴字第二三０號，起訴案號：台灣花蓮地方法院檢察署九十四
年度偵字第七四六號、毒偵字第二四０號），提起上訴，本院判
決如下：
    主  文
上訴駁回。
    理  由
按上訴得對於判決之一部為之；未聲明為一部者，視為全部上訴
，刑事訴訟法第三百四十八條第一項定有明文。本件上訴人甲○
○提起上訴，未聲明為一部，即視為全部上訴。
一、意圖販賣而持有第二級毒品部分
按刑事訴訟法第三百七十七條規定，上訴於第三審法院，非以判
決違背法令為理由，不得為之。是提起第三審上訴，應以原判決
違背法令為理由，係屬法定要件。如果上訴理由書狀並未依據卷
內訴訟資料，具體指摘原判決不適用何種法則或如何適用不當，
或所指摘原判決違法情事，顯與法律規定得為第三審上訴理由之
違法情形，不相適合時，均應認其上訴為違背法律上之程式，予
以駁回。本件原判決維持第一審關於論上訴人甲○○以共同意圖
販賣而持有第二級毒品罪，處有期徒刑伍年陸月，並為相關從刑
之宣告部分之判決，駁回上訴人在第二審之此部分上訴。係依憑
上訴人供承：其於民國九十四年三月十日上午，在江永恆（業經
判決確定）之車內，將購得之安非他命一包分裝成十一小包；於
警詢及偵訊中並稱：扣案安非他命為江永恆所有，係江永恆要拿
來販賣；共犯江永恆證陳：扣案安非他命係伊於九十四年三月初
某日，在花蓮縣透過網路，向姓名年籍不詳綽號「阿茂」之成年
男子，以新台幣一萬元之價格所購入，購買毒品之目的，本係為
供上訴人與伊施用各等語，而扣案安非他命十一包，經送驗結果
，檢出第二級毒品甲基安非他命成分，純度約百分之六十八，有
慈濟大學藥物檢驗中心九十四年四月十八日慈大藥字第九四０四
一八０六號函附鑑定報告乙紙在卷可佐，並有於江永恆身上查獲
之電子秤一台、分裝器一支扣案可稽等證據資料，而為論斷，已
敘明其所憑之證據及得心證之理由。而以上訴人否認意圖販賣而
持有安非他命，辯稱：扣案安非他命係伊購買後欲供自己施用，
故在車上將安非他命分裝以利施用，並非意圖販賣而持有云云，
為卸責之詞，不足採信，已依憑調查所得之證據，於理由內詳加
指駁。並說明：（一）上訴人與江永恆持有電子秤，並將安非他
命分裝為十一小包，已與施用之常情不合，且二人就為何持有電
子秤，供述矛盾，況其二人以前施用毒品都沒有使用電子秤分裝
，且二人一天施用毒品之數量，約為０．五公克、０．六公克等
情，業經江永恆於第一審審理中證述明確，然扣案安非他命十一
包，其中七包含袋重０．八公克，另含袋重０．七公克、０．六
公克、一．０公克及四．二公克各一包，則其二人何以突然決定
以電子秤分裝每次使用之量？且每包之數量均不相同？並以足供
一次施用但不足供二次施用之前開數量而分裝？顯然其將安非他
命分裝為十一小包，並不是為自己施用。（二）上訴人雖於警詢
及偵查中供謂：伊與江永恆前往後火車站，江永恆下車去賣給一
個綽號叫「阿志」的男子，但江永恆走出伊之視線，不知道其賣
多少毒品等語，尚不足執以認定江永恆已找到買主「阿志」並販
售安非他命。此外，亦查無證據證明其二人係以販賣安非他命之
故意而販入扣案之安非他命，依罪疑唯輕之法理，應僅能認定其
二人係意圖販賣而持有安非他命之理由。從形式上觀察，原判決
關於此部分並無足生影響判決結果之違背法令情形存在。上訴意
旨略稱：（一）原判決對上訴人何時起意販賣？何時由單純持有
安非他命轉為販賣牟利之意圖？上訴人與江永恆所供何者為真實
？二人有無合意共同販賣之行為？均未敘明認定之理由，有判決
不備理由之違背法令。（二）上訴人於買入安非他命之時並無販
賣牟利之意思，應不構成意圖販賣毒品之罪名。上訴人既係為自
己吸用而持有，縱事後有販賣之意思，但未覓得買入之人，是否
得論以意圖販賣而持有，非無研求之餘地。（三）上訴人如為販
賣之方便，應以電子秤精確分裝每包之數量相當或為整數之包裝
，以便販賣，然本件所分裝各包重量均不相同，又如何方便於販
賣時計算數量與價格？足認係供自己施用而持有，並無意圖販賣
而持有之故意，原判決理由與卷證資料不符等語。惟查：採證認
事，係事實審法院之職權，其對證據證明力所為之判斷，如未違
背經驗法則與論理法則，復已敘述其憑以判斷之心證理由，即不
能任意指為違法。原判決就其依憑前述證據資料，認定：上訴人
與江永恆買入安非他命欲供己施用，嗣起意販賣，未及賣出即為
警查獲之犯罪事實，已明確認定，詳為記載；並敘明：上訴人所
辯：非有販賣意圖云云，為卸責之詞，非可憑信，而資為論罪科
刑之理由。所為之論斷，核與證據法則亦無違背，並無判決不憑
證據或不備理由或適用法則不當之情形。上訴意旨，核屬對於事
實審法院取捨證據與自由判斷證據證明力之職權行使，徒以自己
之說詞，泛指其為違法，並就原判決理由已經說明之事項，再為
單純之事實上爭執，難認已符合首揭法定之第三審上訴要件。其
此部分上訴違背法律上之程式，應予駁回。
二、持有第二級毒品部分
按刑事訴訟法第三百七十六條所列各罪之案件，經第二審判決者
，不得上訴於第三審法院，法有明文。本件上訴人所犯持有第二
級毒品罪部分，原審係依毒品危害防制條例第十一條第二項論處
罪刑，核屬刑事訴訟法第三百七十六條第一款之案件。依上開說
明，既經第二審判決，即不得上訴於第三審法院，上訴人一併提
起上訴，其此部分之上訴為不合法，應予駁回。
據上論結，應依刑事訴訟法第三百九十五條前段，判決如主文。
中    華    民    國  九十七  年   十一   月  二十八  日
                      最高法院刑事第三庭
                          審判長法官  林  增  福
                                法官  張  清  埤
                                法官  陳  世  雄
                                法官  蔡  國  在
                                法官  段  景  榕
      本件正本證明與原本無異
                                      書  記  官
中    華    民    國  九十七  年   十二   月    五    日
                                                      K


司法院資訊處製作；財團法人民間司法改革基金會備份。
